臺灣板橋地方法院刑事判決　　　　　　　99年度訴字第3696號
公　訴　人　臺灣板橋地方法院檢察署檢察官
被　　　告　陳信良
上列被告因違反毒品危害防制條例案件，經檢察官提起公訴（99
年度毒偵字第6972號），被告於準備程序進行中就被訴事實為有
罪之陳述，本院合議庭裁定由受命法官獨任進行簡式審判程序並
判決如下：
    主  文
陳信良施用第一級毒品，累犯，處有期徒刑拾壹月。又施用第二
級毒品，累犯，處有期徒刑陸月。應執行有期徒刑壹年貳月。
    事  實
一、陳信良前於(一)民國89年間，因施用第二級毒品案件，經本院
    以89年度毒聲字第3798號裁定送觀察、勒戒後，認無繼續施
    用毒品之傾向，於89年7 月12日釋放出所執行完畢，並由臺
    灣板橋地方法院檢察署檢察官以89年度毒偵字第4413號為不
    起訴處分確定；90年間因施用第二級毒品案件，經本院以90
    年度毒聲字第4824號裁定送觀察、勒戒後，認有繼續施用毒
    品之傾向，經本院以91年度毒聲字第1835號裁定施以強制戒
    治，於92年2 月19日停止其處分釋放出所，所餘期間付保護
    管束，於同年6 月6 日保護管束期滿未經撤銷視為執行完畢
    ，並經檢察官提起公訴，經本院以91年度易字第1887號判決
    判處有期徒刑5 月確定，於同年11月16日縮刑期滿執行完畢
    ；(二)94年間因持有第二級毒品案件，經本院以94年度易字第
    1696號判決判處有期徒刑3 月確定，於95年5 月5 日易科罰
    金執行完畢；(三)95年間因施用第二級毒品案件，經本院以96
    年度易字第1130號判決判處有期徒刑6 月確定；96年間因施
    用第一級毒品案件，經本院以96年度訴字第3346號判決判處
    有期徒刑9 月確定；同年間因施用第一級毒品案件，經本院
    以96年度訴字第3752號判決判處有期徒刑10月確定。前開(三)
    所示之罪，經本院以97年度聲字第1505號裁定定應執行刑為
    有期徒刑1 年10月確定；(四)97年間因竊盜案件，經本院以97
    年度易字第888 號判決判處有期徒刑7 月確定；同年間因誣
    告案件，經本院以97年度訴字第1123號判決判處有期徒刑4
    月確定，嗣經本院以97年度聲字第3079號裁定定應執行刑為
    有期徒刑10月確定，與前開(三)所示之罪接續執行，於99年4
    月20日縮刑期滿執行完畢；(五)99年間因施用第一級、第二級
    毒品案件，經本院以99年度訴字第2519號判決判處有期徒刑
    8 月、4 月，並定應執行刑為有期徒刑10月確定；同年間因
    施用第一級、第二級毒品案件，經本院以99年度訴字第2599
    號判決判處有期徒刑10月、5 月，並定應執行刑為有期徒刑
    1 年1 月，嗣經臺灣高等法院以99年度上訴第3904號判決駁
    回其上訴確定；同年間因施用第一級、第二級毒品案件，經
    本院以99年度訴字第2773號判決判處有期徒刑10月、5 月，
    並定應執行刑為有期徒刑1 年2 月確定；同年間因施用第一
    級、第二級毒品案件，經本院以99年度訴字第3211號判決判
    處有期徒刑6 月、3 月，並定應執行刑為有期徒刑8 月確定
    ；同年間因施用第二級毒品案件，經本院以99年度易字第30
    89號判決判處有期徒刑5 月確定（前開(五)所示之罪均尚未執
    行）。詎其仍不知悔改，於前揭觀察勒戒執行完畢釋放後，
    復基於施用第一級毒品海洛因之犯意，於99年7 月10日20時
    許，在新北市○○區○○路22巷31號4 樓住所內，以將第一
    級毒品海洛因置於香煙（未扣案）內，以抽香煙之方式，施
    用海洛因1 次；復另行起意，基於施用第二級毒品甲基安非
    他命之犯意，於前開施用第一級毒品後之同日20時許，在上
    開住所，以將第二級毒品甲基安非他命置於玻璃球（未扣案
    ）燒烤後，吸食煙氣之方式，施用甲基安非他命1 次。嗣於
    99 年7月11日4 時55分許，經警方依毒品危害防制條例第25
    條第2 項之規定通知陳信良，其遂自行至新北市政府，下同
    ）警察局新莊分局新莊派出所報到，經其同意採集尿液檢體
    ，經送驗結果呈嗎啡及甲基安非他命陽性反應，始悉上情。
二、案經新北市政府警察局新莊分局移送臺灣板橋地方法院檢察
    署檢察官偵查起訴。
    理  由
一、按除被告所犯為死刑、無期徒刑、最輕本刑為3 年以上有期
    徒刑之罪或高等法院管轄第一審案件者外，於前條第1 項程
    序進行中，被告先就被訴事實為有罪之陳述時，審判長得告
    知被告簡式審判程序之旨，並聽取當事人、代理人、辯護人
    及輔佐人之意見後，裁定進行簡式審判程序，刑事訴訟法第
    273 條之1 第1 項定有明文。本件被告陳信良所犯毒品危害
    防制條例第10條第1 項、第2 項之施用第一、二級毒品罪，
    均非屬最輕本刑為3 年以上有期徒刑之罪，且被告陳信良於
    本院100 年1 月14日準備程序進行中，已就被訴之事實為有
    罪之陳述，經審判長告知被告簡式審判程序之旨後，被告及
    公訴人均同意改依簡式審判程序審理，本院合議庭乃依上揭
    規定，裁定本件由受命法官獨任進行簡式審判程序，合先敘
    明。
二、前開犯罪事實，業據被告陳信良坦承不諱，又其於經警查獲
    後所採集之尿液檢體，經臺灣檢驗科技股份有限公司以氣相
    層析質譜儀法鑑定結果，呈鴉片類（嗎啡、可待因）及安非
    他命類（甲基安非他命）陽性反應，有應受尿液採驗人尿液
    檢體採集送驗記錄表（尿液檢體編號：DＺ00000000000 ）及
    該公司出具之濫用藥物檢驗報告（報告日期：2010/7/28 ，
    報告編號：UL/2010/70430 ）各1 份附卷可稽（按施用海洛
    因後，係以嗎啡型態自尿液排出），足認被告自白均與事實
    相符，堪予採信。
三、按92年7 月9 日新修正之毒品危害防制條例刪除二犯及三犯
    之規定，一改修法前繁雜之處遇程式，僅將施用毒品者簡化
    區分為初犯、再犯，並認施用毒品者係屬病患性犯人，以觀
    察、勒戒戒除其身癮，並以強制戒治去除其心癮。經觀察、
    勒戒或強制戒治執行完畢釋放後，若係5 年後再犯該條例第
    10 條 施用毒品罪者，與同條例第20條第1 項、第2 項關於
    「初犯」之處理方式相同，檢察官應先聲請法院裁定令被告
    入勒戒處所觀察、勒戒，並視有無繼續施用毒品傾向，決定
    應予釋放、為不起訴之處分，或應聲請法院裁定令入勒戒處
    所強制戒治；若係5 年內「再犯」同條例第10條施用毒品罪
    者，依同條例第23條第2 項規定，檢察官則應依法追訴。觀
    諸該條例第23條第3 項之修正理由：「觀察、勒戒或強制戒
    治5 年後再犯者，顯見前所實施之觀察、勒戒或強制戒治已
    足以遮斷其施用毒品之癮，為期自新及協助其戒除毒癮，對
    此5年 後再犯者，爰明定仍適用初犯之規定，先經觀察、勒
    戒、強制戒治之程式。」及同條例第23條第2 項之修正理由
    ：「為配合簡化施用毒品犯之刑事處遇程式，並鑑於經觀察
    、勒戒或強制戒治執行完畢釋放後5 年內再犯者，其再犯率
    甚高，原據以實施之觀察、勒戒及強制戒治既已無法收其實
    效，自應施以刑事處遇。」顯然如施用毒品者係前經觀察、
    勒戒或強制戒治等治療程式執行完畢5 年後，始再施用毒品
    之「初犯」，因前所執行之觀察、勒戒或強制戒治已足收戒
    除毒癮之效，自應重新執行觀察、勒戒或強制戒治等治療程
    式，並於治療程式執行完畢後，由檢察官為不起訴處分，毋
    庸對之追訴處罰；反之，在「再犯」之情形，因其先前所為
    治療程序顯未能收戒斷毒癮之效，且考量施用毒品者之再犯
    率偏高，乃簡化其刑事處遇程式，而逕予追訴處罰，不再施
    以治療程式。參酌上開立法理由，修正毒品危害防制條例就
    施用毒品者，祇於「初犯」及「5 年後再犯」二種情形，有
    其追訴條件之限制，即須於初犯經觀察、勒戒或強制戒治釋
    放後，5 年內均無施用毒品之行為，始能認其前所實施之觀
    察、勒戒或強制戒治已足遮斷毒癮，而得於5 年後再犯時，
    再予適用初犯之規定，重行觀察、勒戒等程式。倘5 年內已
    經再犯，被依法追訴處罰，縱其第3 次（或第3 次以上）施
    用毒品之時間在初犯釋放5 年以後，即與「5 年後再犯」之
    情形有別，且因已於「5 年內再犯」，顯見其再犯率甚高，
    原實施觀察、勒戒或強制戒治，已無法收其實效，而無5 年
    戒斷期之存在，自無再經觀察、勒戒及強制戒治之必要，應
    由檢察官逕行起訴，始符新法修正之本旨。經查，被告前於
    89年間，因施用第二級毒品案件，經本院以89年度毒聲字第
    3798號裁定送觀察、勒戒後，認無繼續施用毒品之傾向，於
    89年7 月12日釋放出所執行完畢，並由臺灣板橋地方法院檢
    察署檢察官以89年度毒偵字第4413號為不起訴處分確定；90
    年間因施用第二級毒品案件，經本院以90 年 度毒聲字第48
    24號裁定送觀察、勒戒後，認有繼續施用毒品之傾向，經本
    院以91年度毒聲字第1835號裁定施以強制戒治，於92年2 月
    19日停止其處分釋放出所，所餘期間付保護管束，於同年6
    月6 日保護管束期滿未經撤銷視為執行完畢，並經檢察官提
    起公訴，經本院以91年度易字第1887號判決判處有期徒刑5
    月確定，於同年11月16日縮刑期滿執行完畢，有臺灣高等法
    院被告前案紀錄表1 份附卷可按，其於5 年內再犯毒品危害
    防制條例第10條之罪，與毒品危害防制條例第23條第2 項之
    起訴條件符合。綜上，本件事證明確，被告犯行洵堪認定，
    應予依法論科。
四、核被告陳信良所為，係犯毒品危害防制條例第10條第1 項之
    施用第一級毒品罪及同條第2 項之施用第二級毒品罪。被告
    施用前持有海洛因、甲基安非他命之低度行為，分別為施用
    之高度行為所吸收，均不另論罪。被告所犯前開2 罪間，犯
    意各別，行為互殊，應分論併罰。又被告陳信良有事實欄所
    載曾因施用毒品經觀察勒戒執行完畢及法院判處罪刑確定之
    紀錄，有臺灣高等法院被告前案紀錄表1 份在卷可查，其於
    有期徒刑執行完畢後5 年以內，故意再犯本件有期徒刑以上
    之罪，應依刑法第47條第1 項之規定加重其刑。爰審酌被告
    前有施用毒品前科，有前開前案紀錄表可參，未思改過自新
    ，再犯本件施用毒品案件，顯然先前所受保安處分及刑之宣
    告、執行，均未收矯治、警惕之效，被告既無確實戒毒之決
    心，自應施以相當之刑罰，以期收教化之功能，兼衡其自知
    事證明確而坦承施用犯行，且其施用毒品犯行所生危害，主
    要以自戕身心健康為主，對於他人生命、身體、財產等法益
    ，尚未查得重大直接危害等一切情狀，各量處如主文所示之
    刑，並定應執行刑，以示懲儆。
據上論斷，應依刑事訴訟法第273 條之1 第1 項、第299 條第1
項前段，毒品危害防制條例第10條第1 項、第2 項，刑法第11條
前段、第47條第1 項、第51條第5 款，判決如主文。
本案經檢察官黃致中到庭執行職務。
中    華    民    國   100    年    3     月    30    日
                  刑事第十四庭  法  官  傅明華
上列正本證明與原本無異。
如不服本判決，應於判決送達後10日內敘明上訴理由，向本院提
出上訴狀 (應附繕本) ，上訴於臺灣高等法院。其未敘述上訴理
由者，應於上訴期間屆滿後20日內向本院補提理由書「切勿逕送
上級法院」。
                                書記官  蔡一如
中    華    民    國   100    年    3     月    30    日
附錄本案論罪科刑法條全文：
毒品危害防制條例第10條：
施用第一級毒品者，處6 月以上5 年以下有期徒刑。
施用第二級毒品者，處3 年以下有期徒刑。